【裁判字號】    97,交聲,62
【裁判日期】    970214
【裁判案由】    違反道路交通管理處罰條例聲明異議
【裁判全文】
臺灣臺北地方法院交通事件裁定          97年度交聲字第62號
原處分機關  交通部公路總局嘉義區監理所
異  議  人  乙○○
即受處分人
上列異議人即受處分人因違反道路交通管理處罰條例案件，對於
交通部公路總局嘉義區監理所中華民國96年12月19日所為之處分
（原處分案號：嘉監裁字第裁70-A00WM8146號），聲明異議，本
院裁定如下：
    主  文
異議駁回。
    理  由
一、原處分意旨略以：異議人即受處分人乙○○於民國96年11月
    8日17時24分許，騎乘車牌號碼UMF-892號輕型機車，行經臺
    北市○○區○○路二段與通化街171巷口有燈光號誌管制之
    交岔路口紅燈右轉，為臺北市政府警察局信義分局警員攔停
    舉發，異議人於應到案期限（即96年11月23日）前之96年11
    月15日提出申訴，經原處分機關函請原舉發機關即臺北市政
    府警察局信義分局調查結果，仍認其有前開違規行為，原處
    分機關乃依道路交通管理處罰條例第53條第2項、第63條第1
    項第3款及違反道路交通管理事件統一裁罰基準表之規定，
    裁處罰鍰新臺幣（下同）600元及記違規點數3點。
二、聲明異議意旨略以：其甫加完油從加油站駛出，欲返回永和
    市住處，而依循基隆路上之交通號誌前行，並非從通化街一
    七一巷駛出，無紅燈右轉之行為，況且當時其是服從該名員
    警之指揮前進，縱使有誤，也是依照員警指揮所致，爰聲明
    異議，請求撤銷原處分云云。
三、按道路交通管理處罰條例（下稱條例）所稱之汽車，依條例
    第3條第8款規定包括機器腳踏車；而汽（機）車駕駛人，行
    經有燈光號誌管制之交岔路口紅燈右轉者，處600元以上
    1,800元以下罰鍰，並予記違規點數3點，道路交通管理處罰
    條例第53條第2項、第63條第1項第3款分別定有明文。經查
    ：
    (一)異議人於96年11月8日17時24分許，騎乘車牌號碼UMF-892
      號輕型機車，行經有燈光號誌管制之臺北市○○區○○路
      二段與通化街171巷口時，闖越紅燈而右轉基隆路二段向
      南行駛，經當時在路口執勤之員警攔停舉發等情，業據證
      人即舉發員警甲○○於本院調查時結證稱：伊當時站在臺
      北市○○區○○路二段與通化街171巷口（該交岔路口之
      西南角）擔任交通整理勤務，該路口有加油站，異議人騎
      乘輕型機車從加油站設在通化街171巷內之出口駛出，但
      直接左轉逆向駛入來車道至路口，然後右轉到基隆路上，
      看到伊站在路口執勤就停頓下來，因為當時通化街口係紅
      燈，異議人士紅燈右轉，伊要開單舉發所以才用指揮棒示
      意異議人騎過來；異議人當時的行為確實已經逆向行駛且
      紅燈右轉，伊只挑罰款較低的行為舉發而已等語明確（見
      本院97年2月1日訊問筆錄），並提出現場位置圖、照片附
      卷可資佐證，依證人甲○○當庭證述及繪製之現場位置圖
      ，於舉發當時就站立在路口，距離加油站甚進，理當能完
      整目擊異議人騎乘機車行進方向，況以一般執勤員警之專
      業訓練而言，對於該等職務上事項之觀察程度自遠較一般
      人更為專注，誤判之可能性極低，且證人甲○○為臺北市
      政府警察局信義分局交通分隊員警，因執行勤務而至該地
      ，與異議人素不相識，復無仇怨，此為異議人所不否認，
      證人甲○○當無刻意設詞誣攀構陷異議人之理，是以證人
      甲○○於負有具結義務並可能受偽證罪處罰之情形下，而
      於法庭為前揭證言，其證言之憑信性應可獲得擔保，復無
      任何證據足以證明證人之證述具有明顯不可憑信之情形，
      自不得僅因其為原舉發警員，而全面否認其於訴訟法上原
      具有之證人適格，是證人甲○○就伊親身經歷之事實所為
      前揭證詞應屬可採。
    (二)異議人雖以前開情詞置辯，惟按交通警員製單舉發違反道
      路交通管理處罰條例所列之違規行為，係公務員基於職務
      上權力，依法就特定之具體事件所為具公法上效果之單方
      行政行為，基於公務員為公法上行為具有公信力之原則，
      該行政處分當可被推定為真正，本此公信原則，立法者乃
      賦予行政機關制定違反道路交通事件統一裁罰標準及處理
      細則，使執勤警員得當機處分以達其維護交通秩序、安全
      之行政目的。異議人雖陳稱其並非從加油站出口駛出，而
      是從加油站的另一頭角落直接出來云云，然無其他確切事
      證可為佐憑，其辯解自難遽予採信。從而既查無任何證據
      足資證明執勤員警有何捏造事實違法取締之不法情事，則
      執勤員警本其維護交通秩序、安全職責所為之舉發，自應
      受到合法、正確之推定。
    (三)綜上所述，異議人於上開時、地騎乘車牌號碼UMF-892 號
      輕型機車，行經有燈光號誌管制之交岔路口紅燈右轉闖越
      紅燈之違規行為，已足認定。
四、從而，本件異議人既有行經有燈光號誌管制之交岔路口紅燈
    右轉之違規行為，業如前述，原處分機關據以援引道路交通
    管理處罰條例第53條第2項、第63條第3款裁處異議人罰鍰
    600元及記違規點數3點，於法並無違誤。是異議人聲明異議
    為無理由，應予駁回。
五、據上論斷，應依道路交通管理處罰條例第87條第2項、道路
    交通案件處理辦法第19條，裁定如主文。
中    華    民    國    97    年    2     月    14    日
                      臺灣臺北地方法院交通法庭
                              法  官  何俏美
上正本證明與原本無異。
如不服本裁定，應於裁定送達後5日內向本院提出抗告狀。
                              書記官  林曉郁
中    華    民    國    97    年    2     月    14    日


司法院資訊處製作；財團法人民間司法改革基金會備份。
